臺灣高等法院刑事判決
　　　　　　　　　　93年度上訴字第3589號
　　上　訴　人
　　即　被　告 甲○○
　　選任辯護人　張　權律師
　　　　　　　　陳雅珍律師
上列上訴人因違反槍砲彈藥刀械管制條例案件，不服臺灣台北地
方法院93年度訴字第1292號，中華民國93年11月25日第一審判決
（起訴案號：臺灣台北地方法院檢察署93年度偵字第15751號）
，提起上訴，本院判決如下：
    主  文
原判決撤銷。
甲○○未經許可，寄藏可發射子彈具殺傷力之改造手槍，處有期
徒刑壹年陸月，併科罰金新臺幣拾萬元。罰金如易服勞役，以銀
元佰元（即新臺幣玖佰元）折算壹日。扣案之改造手槍壹支（
含彈匣壹個，槍枝管制編號：0000000000）、制式子
彈壹顆（槍、彈為臺灣臺北地方法院檢察署九十三年度青保管字
第五五三號贓證物品清單所載）均沒收。
    事  實
一、甲○○明知其未經許可，不得為他人寄藏槍枝及子彈。民國
    93年7月8日，竟在臺北市松山區○○○路ＤＪ舞廳附近停車
    場內，接受真實年籍不詳、綽號「阿信」之成年男子委託，
    基於寄藏之故意，收受具有殺傷力之改造貝瑞塔手槍1支（
    含彈匣1個，型號PIE TROBERE TTA GARDONEVTCAL 9SHORT，
    槍枝管制編號00000000000）及制式子彈1顆後，即藏放於臺
    北市○○區○○路175巷18號2樓居處房間內。嗣於93年7月1
    2日凌晨0時40分許，甲○○將前開具有殺傷力之改造貝瑞塔
    手槍1支及制式子彈1顆放置於隨身背包，駕車行經臺北市松
    山區○○○路120 巷口，因車速過快，經警方鳴警笛指示停
    車受檢，因甲○○從隨身背包取出證件受檢時神情緊張，警
    方乃要求甲○○自行將背包內物品取出查看，而當場於其隨
    身背包內扣得前開改造貝瑞塔手槍1支及制式子彈1顆 (同時
    亦查獲第2級毒品搖頭丸MDMA13顆及第3 級毒品K他命10小瓶
    部分，由另案處理)。
二、案經臺北市政府警察局松山分局報告臺灣臺北地方法院檢察
    署檢察官偵查起訴。
    理  由
一、訊據上訴人即被告甲○○就其於前開時、地，受綽號「阿信
    」之成年男子委託，收受如事實欄所述、扣案之改造貝瑞塔
    手槍1支、制式子彈1 顆後，寄藏於居處，並於93年7月12日
    凌晨攜帶該等槍、彈外出，為警查獲等事實，於警詢、檢察
    官偵查中（見偵查卷第16頁、核退卷第5 頁）、原審法院及
    本院審理時均自白不諱。且扣案之槍彈經送內政部警政署刑
    事警察局以性能檢驗法鑑驗，鑑驗結果為：(一)扣案之槍枝（
    槍枝管制編號0000000000）係仿貝瑞塔半自動手槍製造之玩
    具手槍，換裝土造金屬槍管改造而成，機械性能良好，可擊
    發適用之子彈，認具殺傷力；(二)扣案之子彈係口徑9 釐米之
    制式子彈，具殺傷力等情，有該局93年8月17日刑鑑字第093
    0147623號槍彈鑑定書及照片4幀（見偵查卷第5至7頁），堪
    認扣案之槍、彈均具殺傷力。是本件扣案槍、彈分別屬槍砲
    彈藥刀械管制條例第4條第1項第1 款具有殺傷力之其他可發
    射子彈之槍枝、同條例第4條第1項第2 款所稱之子彈，均為
    槍砲彈藥刀械管制條例所規定之槍彈違禁物。依前開卷附鑑
    定書、照片及扣案槍彈等補強證據已足資擔保被告所為上開
    任意性自白之真實性，按據刑事訴訟法第156條第1項、第2
    項之規定，自得據被告前開任意性自白及各該補強證據，採
    信被告任意、真實之自白，認本件事證明確，被告犯行洵堪
    認定，應予依法論科。
二、被告行為後，槍砲彈藥刀械管制條例於94年1 月26日經總統
    華總一義字第09400010101 號令修正公布，於同年月28日生
    效。該法修正後，原槍砲彈藥刀械管制條例第11條有關寄藏
    槍砲罪之規定業經刪除，而另訂於修正後槍砲彈藥刀械管制
    條例第8條第4項: 「未經許可，持有、寄藏或意圖販賣而陳
    列第1 項所列槍枝者 (含其他可發射子彈具有殺傷力之各式
    槍砲)，處3 年以上10年以下有期徒刑，併科新臺幣700萬元
    以下罰金。」，依刑法第2條第1項但書規定，新舊法整體比
    較結果，以舊法第11條第4 項「未經許可，持有、寄藏或意
    圖販賣而陳列第1項所列槍砲者，處1年以上7 年以下有期徒
    刑，併科罰金7 百萬元以下罰金。」之規定有利於被告，自
    應適用修正前之槍砲彈藥刀械管制條例處斷。本件被告未經
    許可受託寄藏扣案之可發射子彈具殺傷力之改造手槍、制式
    子彈，核其所為，係犯修正前槍砲彈藥刀械管制條例第11條
    第4項之未經許可寄藏改造手槍罪及同條例第12條第4項之未
    經許可持有子彈罪。又被告1持有槍、彈之行為，同時觸犯2
    罪名，為想像競合犯，依刑法第55條之規定，從一重之槍砲
    彈藥刀械管制條例第11條第4 項之罪處斷。又按寄藏與持有
    ，均係將物置於自己實力支配之人，僅寄藏必先有他人之持
    有行為，而後始為之受寄代藏而已，故寄藏之受人委託代為
    保管，其保管之本身，亦屬持有，不過，此之持有係受寄之
    當然結果，法律上自宜僅就寄藏之行為包括評價，不應另就
    持有予以論罪（見最高法院74年臺上字第3400號判例）。
三、原審認被告罪證明確，而予依法論科，固非無見，惟(一)原審
    判決後槍砲彈藥刀械管制條例業經修正，原審判決未及新舊
    法比較，尚有未洽。(二)有罪之判決書，應記載認定犯罪事實
    所憑之證據及其認定之理由，而認定事實所憑之證據，須確
    實存在，倘判決書內所記載之證據，與卷內筆錄或證物之內
    容不相適合，則其判決之根據，實際上並不存在，自屬採證
    違法（最高法院91年度台上字第2040號判決意旨參照）。原
    審判決於判決理由中援引證人指述之內容為被告自白之補強
    證據 (見原審判決第2 頁倒數第2行)，惟本案並無訊問證人
    ，自無證人之證述可供作為補強證據，原判決所引證人證述
    ，實際上並不存在，採證尚屬於法有違。被告坦承犯行，惟
    仍上訴主張其雖為警查獲背包內有改造槍枝，然僅係友人匆
    忙間交付暫時保管，被告知悉為改造槍枝後，乃急欲返還友
    人，並未以該槍枝為任何不法行為，惡性尚非重大，且被告
    從無任何犯罪記錄，犯後坦承犯行，深知悔悟，其父於91年
    過世後，家中僅有母親、妹妹與被告相依為命，母親因工作
    過度辛勞致背部受有挫傷之傷害，背部脊椎經常性疼痛，無
    法工作，妹妹尚就讀光武技術學院，學費及平常生活費支出
    ，亦均仰賴被告，家中經濟來源全賴被告1 人，原審量刑過
    重，希望法院從輕量刑並給予緩刑之機會，以免全家人頓失
    所怙，無以維生云云。惟查：被告上訴理由所指家庭情況若
    係屬實，固值同情，惟本院量刑需實現刑罰權之分配正義，
    並合罪刑相當之原則，使罰當其罪，以契合人民之法律感情
    ，且大部分刑事案件之成年被告，均處於人生之巔峰時期，
    依其等之年紀，亦大部分均有父母需照顧，配偶及子女需撫
    養，因刑事案件入監服刑，對家庭完整性及經濟狀況均會造
    成一定程度之影響，此為所有刑事被告所需面對之問題，本
    案被告之情形，並無特出之處，自難因此而邀寬典，且被告
    亦無刑法第74條所規定之以暫不執行為適當之情形，其上訴
    為無理由，惟原判決仍有前開可議之處，自應由本院將原判
    決予以撤銷改判。爰審酌被告受友人寄託藏放槍枝，並未實
    際將槍枝取出使用、對社會尚未造成實際損害，另衡量被告
    犯罪之動機、目的、犯罪時所受之刺激、犯罪之手段、智識
    程度、犯罪所生之危險或損害、犯罪後坦承之態度等一切情
    狀，判處如主文所示第2 項所示之刑，及罰金易服勞役之標
    準。末查扣案如事實欄所載之改造手槍、制式子彈均為非經
    主管機關許可不得持有之物，均屬違禁物，依刑法第38條第
    1 項第1款之規定沒收。
據上論斷，應依刑事訴訟法第369條第1項前段、第364條、第299
條第1項前段，94年1月26日修正前槍砲彈藥刀械管制條例第11條
第4項、第12條第4項，刑法第11條前段、第2條第1項但書、第55
條、第38條第1項第1款、第42條第2項前段，現行法規所定貨幣
單位折算新台幣條例第二條，罰金罰鍰提高標準條例第2條，判
決如主文。
本案經檢察官周志榮到庭執行職務。
中　　華　　民　　國　　94　　年　　2 　　月　　23　　日
　　　            刑事第七庭審判長法  官  蔡秀雄
      　　　                      法  官  林明俊
            　　　                法  官  蘇素娥
以上正本證明與原本無異。
如不服本判決，應於收受送達後十日內向本院提出上訴書狀，其
未敘述上訴之理由者並得於提起上訴後十日內向本院補提理由書
（均須按他造當事人之人數附繕本）。
                          　      書記官  何閣梅
中　　華　　民　　國　　94　　年　　2 　　月　　23　　日
附錄本案論罪科刑法條全文：
94年1月26日修正前槍砲彈藥刀械管制條例第11條:
未經許可，製造、販賣或運輸第4 條第1項第1款所稱其他可發射
金屬或子彈具有殺傷力之各式槍砲者，處5 年以上有期徒刑，併
科新臺幣1千萬元以下罰金。
未經許可，轉讓、出租或出借前項所列槍砲者，處3 年以上10年
以下有期徒刑，併科新臺幣7百萬元以下罰金。
意圖供自己或他人犯罪之用，而犯前2 項之罪者，處無期徒刑或
7年以上有期徒刑，併科新臺幣1千萬元以下罰金。
未經許可，持有、寄藏或意圖販賣而陳列第1 項所列槍砲者，處
1年以上7年以下有期徒刑，併科新臺幣7百萬元以下罰金。
第1項至第3項之未遂犯罰之。
94年1月26日修正前槍砲彈藥刀械管制條例第12條:
未經許可，製造、販賣或運輸子彈者，處1年以上7年以下有期徒
刑，併科新台幣5百萬元以下罰金。
未經許可，轉讓、出租或出借子彈者，處6月以上5年以下有期徒
刑，併科新台幣3百萬元以下罰金。
意圖供自己或他人犯罪之用，而犯前2項之罪者，處3年以上10年
以下有期徒刑，併科新台幣7百萬元以下罰金。
未經許可，持有、寄藏或意圖販賣而陳列子彈者，處5 年以下有
期徒刑，併科新台幣3百萬元以下罰金。
